【裁判字號】    97,上易,2916
【裁判日期】    971128
【裁判案由】    傷害
【裁判全文】
臺灣高等法院刑事判決                97年度上易字第2916號
上  訴  人
即  被  告  乙○○
                    國民
                    新竹湖口郵.
上列上訴人因傷害案件，不服臺灣桃園地方法院97年度易字第65
9號，中華民國97年10月13日第一審判決（起訴案號：臺灣桃園
地方法院檢察署97年度偵字第22922號），提起上訴，本院判決
如下：
    主  文
上訴駁回。
    理  由
一、依刑事訴訟法第350條、第361條、第362條、第367條規定，
    不服地方法院之第一審判決而上訴者，須提出上訴書狀，並
    應敘明具體理由，為上訴必備之程式；其所提出之書狀未敘
    述上訴理由，或僅曾以言詞陳述上訴理由者，均應於上述期
    間屆滿後20日內補提理由書於第一審法院。第一審法院經形
    式審查，認逾期未補提上訴理由者，應定期間先命補正；逾
    期未補正者，為上訴不合法律上之程式，應以裁定駁回。倘
    已提出上訴理由，但所提非屬具體理由者，則由第二審法院
    以上訴不合法律上之程式，判決駁回。而所謂具體理由，必
    係依據卷內既有訴訟資料或提出新事證，指摘或表明第一審
    判決有何採證認事、用法或量刑等足以影響判決本旨之不當
    或違法，而構成應予撤銷之具體事由，始克當之（例如：依
    憑證據法則具體指出所採證據何以不具證據能力，或依憑卷
    證資料，明確指出所為證據證明力之判斷如何違背經驗、論
    理法則）；倘僅泛言原判決認定事實錯誤、違背法令、量刑
    失之過重過輕微，而未依上揭意旨指出具體事由，或形式上
    雖已指出具體事由，然該事由縱使屬實，亦不足以認為原判
    決有何不當或違法者（例如：對不具有調查必要性之證據，
    法院未依聲請調查亦未說明理由，或援用證據不當，但除去
    該證據仍應為同一事實之認定），皆難謂係具體理由，俾與
    第二審上訴制度旨在請求第二審法院撤銷、變更第一審不當
    或違法之判決，以實現個案救濟之立法目的相契合，並節制
    濫行上訴（最高法院97年度台上字第892號判決參照）。又
    第二審法院認為上訴書狀未敘述理由，依刑事訴訟法第367
    條但書規定，始應定期間命其補正。如認上訴書狀已敘述理
    由，但其理由非屬具體，其所為上訴，即不符上訴之法定要
    件，自得逕行判決駁回，無定期命補正問題（最高法院97年
    度台上字第3599號判決參照）。
二、本件原審經審理結果，認為上訴人即被告乙○○為現役軍人
    ，與告訴人甲○○係鄰居，兩人有親戚關係（甲○○為乙○
    ○母親之堂弟，乙○○係從母姓），平日相處不睦；於民國
    96 年9月1日上午9時許，乙○○至桃園縣平鎮市北富里1鄰
    北勢17號甲○○住家前，與甲○○商議排水溝使用及油漆滴
    落甲○○之車子賠償問題，而於同日上午10時30分許，在上
    開甲○○住處前，乙○○之姐姐羅佩文見乙○○與甲○○討
    論許久未果，便與甲○○發生口角，甲○○作勢欲衝向羅佩
    文理論，乙○○明知以手及身體阻擋甲○○衝向羅佩文，甲
    ○○身體極易受到傷害，仍以甲○○縱使受傷亦不違其本意
    之不確定之傷害人身體之故意，張開雙手及以其身體阻擋甲
    ○○，並以手面對面環抱住甲○○肩膀下方手肘上方位置，
    阻擋甲○○衝向羅佩文，終致甲○○受有左頸部擦挫傷、兩
    手上臂擦挫傷、胸壁挫傷之傷害等情。係以上訴人已坦承於
    上開時地，與甲○○商議排水溝使用及油漆滴落甲○○之車
    子賠償問題，並於甲○○與上訴人之姊姊羅佩文發生口角時
    ，以手及身體阻擋甲○○衝向羅佩文等情屬實；雖矢口否認
    有何傷害甲○○之犯行，辯稱：伊當時基於保護家人立場擋
    在羅佩文及甲○○之間，伊是軍人且意識清楚知道不能傷害
    人，絕無傷害甲○○之犯意或舉動云云。然查：(一)上訴人確
    以其手及身體阻擋在甲○○及羅佩文之間，並以手環抱住甲
    ○○肩膀以下手肘以上位置，致甲○○受有左頸部擦挫傷、
    兩手上臂擦挫傷、胸壁挫傷之傷害等情，已據證人即告訴人
    甲○○於原審審理時，證述甚詳，核與證人羅佩文於偵查中
    及原審審理時、以及證人即上訴人與甲○○之鄰居李玉琴於
    原審審理時所證述情節大致相符。而甲○○受傷情形，復有
    新國民綜合醫院甲種診斷證明書及告訴人所提供受傷照片三
    張在卷足參，是甲○○因上訴人之行為受有傷害等情，堪認
    屬實。(二)上訴人雖辯稱伊是基於保護家人立場擋在甲○○及
    羅佩文之間，以手抱住甲○○，並無傷害甲○○舉動云云，
    按對於現在不法之侵害，而出於防衛自己或他人權利之行為
    ，不罰。刑法第23條固定有明文。惟正當防衛，必須有現在
    不法之侵害存在，且行為之人僅有防衛之意，始能成立。羅
    佩文固於偵查及原審審理時均證述，當時甲○○衝向伊，並
    做勢要打伊，而上訴人離甲○○約 275公分等語，而甲○○
    亦證稱當時係要找羅佩文理論等語，足見本件案發當時甲○
    ○是否有傷害羅佩文之舉動，已非無疑，且甲○○與羅佩文
    間尚有一段距離，是否可認定甲○○有傷害羅佩文之意，亦
    未可知，因此，衡情難認當時甲○○對羅佩文有現實不法之
    侵害存在。從而，上訴人以手及身體阻擋甲○○，並以手環
    抱住甲○○身體等之行為，與首揭正當防衛之要件不符，上
    訴人所辯，委不足採。(三)再查上訴人以手環抱甲○○肩膀以
    下手肘以上等情，亦據證人李玉琴於原審審理時證述在卷，
    足見當時上訴人確有以手環抱住甲○○身體一節，要無疑義
    。查上訴人為一現役軍人，平時均接受軍事訓練，身體強健
    ，甲○○則為52歲之中老年人，與上訴人之體力顯有差距，
    且當時適值雙方口角衝突之際，由客觀上可知，上訴人以手
    及身體阻擋甲○○衝向羅佩文之際，甲○○身體極可能受到
    傷害，此應為上訴人所可預見，然上訴人仍張手阻擋甲○○
    並以手環抱甲○○肩膀以下手肘以上位置，則甲○○受傷之
    結果顯不違背上訴人之本意，是上訴人仍應就甲○○之傷害
    結果負不確定故意之傷害罪責。因認上訴人犯行明確，論上
    訴人以傷害罪，量處有拘役10日，並諭知易科罰金標準。已
    詳敘其認定上訴人犯罪事實之證據及理由，於法尚無不合。
    上訴意旨略稱：案發當時，甲○○係與羅佩文發生口角，突
    然衝向羅佩文，並非僅要找羅佩文理論，其因為免羅佩文遭
    受甲○○之不法侵害，乃阻擋在甲○○與羅佩文間，並僅環
    抱住甲○○，自等合正當防衛之要件，且對於甲○○並無故
    意及傷害之行為。詎原審竟認定上訴人對甲○○有故意及傷
    害之行為，且不符合正當防衛，顯屬認定事實錯誤云云。惟
    查：量刑之輕重，係屬事實審法院得依職權自由裁量之事項
    ，茍於量刑時，已依行為人之責任為基礎，並斟酌刑法第57
    條各款所列情狀，而未逾越法定範圍，又未濫用其職權，即
    不得遽指為違法。本件原判決於量刑時，已依上揭規定，審
    酌上訴人與甲○○間平時相處不睦，本件係因甲○○與羅佩
    文口角，欲阻擋甲○○保護羅佩文致生此犯行及上訴人所受
    傷害程度，兼衡上訴人雖否認有傷害犯行，但仍欲與甲○○
    和解之犯罪後態度等一切情狀，予以綜合判決，而量處拘役
    10日，既已依刑法第57條各款之規定予以審酌，且未逾越法
    定刑度，亦未濫用自由裁量之權限，刑度亦屬妥適，核無不
    當或違法之情形。又原審業已認定上訴人具有傷害之故意及
    行為，且其行為不符合正當防衛之要件，並將認定之理由詳
    載於判決理由中，核無不合。本件上訴意旨僅空言否認其有
    傷害之故意及行為，且其行為符合正當防衛之要件云云，而
    未依據卷內既有訴訟資料或指摘或表明原審判決有何採證認
    事、用法或量刑等足以影響判決本旨之不當或違法，而構成
    應予撤銷之具體事由，揆諸上開說明，尚難謂已敘明具體理
    由，本件上訴不合法律上之程式，爰不經言詞辯論，逕以判
    決駁回。
據上論斷，應依刑事訴訟法第367條前段、第372條，判決如主文
。
中    華    民    國    97    年    11    月    28    日
            刑事第七庭    審判長法  官  陳晴教
                                法  官  楊智勝
                                法  官  游紅桃
以上正本證明與原本無異。
不得上訴。
                                書記官  阮桂芳
中    華    民    國    97    年    11    月    28    日


司法院資訊處製作；財團法人民間司法改革基金會備份。
